【裁判字號】    97,訴,2290
【裁判日期】    980526
【裁判案由】    違反槍砲彈藥刀械管制條例等
【裁判全文】
臺灣臺南地方法院刑事判決              97年度訴字第2290號
公  訴  人  臺灣臺南地方法院檢察署檢察官
被      告  甲○○
                      號
上列被告因違反槍砲彈藥刀械管制條例等案件，經檢察官提起公
訴（97年度偵字第13761號、第16708號），本院判決如下：
    主  文
甲○○犯重利罪，處有期徒刑伍月，空白商業本票貳本、空白借
據拾張、行動電話SIM卡（0000000000）壹只均沒收；又犯故買
贓物罪，處有期徒刑伍月；又犯未經許可製造子彈罪，處有期徒
刑壹年肆月，併科罰金新臺幣伍萬元，罰金如易服勞役，以新臺
幣壹仟元折算壹日，子彈壹顆沒收。應執行有期徒刑壹年拾月，
併科罰金新臺幣伍萬元，罰金如易服勞役，以新臺幣壹仟元折算
壹日，空白商業本票貳本、空白借據拾張、行動電話SIM卡（000
0000000）壹只、子彈壹顆均沒收。
    事  實
一、甲○○（綽號「小龍」）於民國97年2月間某日，基於乘他
    人急迫、輕率或無經驗貸以金錢，而取得與原本顯不相當重
    利之犯意，乘蘇雅惠需款孔急之際，以借新臺幣（下同）15
    000元實拿13500元，每10日繳納1500元利息（換算年息為百
    分之400之重利），並要求蘇雅惠簽發30000元之本票及1500
    0元之借據各1張及質押其身分證影本1張為借款之條件，在
    高雄縣湖內鄉某址農會超市附近借款15000元給蘇雅惠，並
    按期向蘇雅惠收取10期利息計15000元。嗣於97年6月30日下
    午4時25分許，經警持搜索票至其上址住處搜索，當場於甲
    ○○不知情之女友姚雅芳所有，平常由甲○○使用之牌照號
    碼8645-UM號自用小客車上，扣得甲○○所有用以重利貸款
    聯絡用之0000000000號行動電話SIM卡1只、空白商業本票2
    本、空白借據10張以及蘇雅惠為借款而交付之身分證影本、
    15000元之借據及30000元之本票各1張。
二、甲○○明知具有殺傷力之各式彈藥，依槍砲彈藥刀械管制條
    例第4條第1項第2款及同條例第5條之規定，未經中央主管機
    關許可不得製造，竟基於製造子彈之犯意，先於97年3月間
    在臺南市某模型玩具店，購入模型用子彈2顆，再於高雄縣
    湖內鄉○○村○○路380巷2弄11號居所填充火藥改造為具殺
    傷力之土造子彈2顆而持有之。嗣於97年6月30日下午4時25
    分許，經警為上開事實欄一所載之時、地搜索時，於8645-U
    M號自用小客車上扣得上開土造子彈2顆（嗣經送內政部警政
    署刑事警察局鑑定，經採樣試射1顆結果，認2顆土造子彈均
    具殺傷力），始悉上情。
三、甲○○明知自姓名年籍不詳綽號「阿昌」之男子處取得之手
    機1支（Samsung牌，序號：000000000000000號，價值約700
    0元）係來路不明之贓物，仍基於故買贓物之犯意，於97年6
    月底某日，在高雄縣茄萣鄉某址「天心釣蝦場」，以免除「
    阿昌」對其所負500元債務為對價，向「阿昌」購得邱泱錤
    所有而於97年6月25日晚間10時15分許在高雄縣茄萣鄉○○
    路○段483號7-11超商前失竊之上開手機。嗣於97年6月30日
    下午4時25分許，經警於上開事實欄一所載之時、地搜索時
    ，在8645-UM號自用小客車上尋獲前揭手機，始悉上情。
四、案經高雄縣政府警察局報告臺灣高雄地方法院檢察署呈請臺
    灣高等法院檢察署檢察長令轉臺灣臺南地方法院檢察署檢察
    官偵查起訴。
    理  由
一、訊據被告甲○○對於其上開所犯重利罪及故買贓物罪之犯行
    均坦承不諱，惟對於製造子彈之犯行則矢口否認，辯稱：子
    彈不是我製造的，是97年3月間向朋友「阿國」買的，我不
    知道「阿國」的真實姓名云云。
二、經查：
(1)、被告甲○○犯有上開犯行，業據其於警詢及檢察官偵查中供
    承不諱，並有贓物認領保管單（序號000000000000000號之
    手機業經被害人邱泱錤領回）、通聯調閱查詢單（序號0000
    00000000000號之手機屬於邱泱錤所有）、臺灣高雄地方法
    院搜索票、搜索扣押筆錄、扣押物品目錄表個1份及扣押物
    品照片9張附卷可稽。並有被告所有之空白商業本票2本、空
    白借據10張、行動電話SIM卡（0000000000）1只、子彈2顆
    （嗣經送內政部警政署刑事警察局鑑定經採樣試射1顆後，
    剩下1顆），以及蘇雅惠為借款而交付甲○○之身分證影本
    、15000元之借據及30000元之本票各1張扣案可資佐證。
(2)、扣案之2顆土造子彈經送內政部警政署刑事警察局鑑定，認
    均係非制式子彈，由金屬彈殼組合直徑7.0±0.5mm金屬彈頭
    而成，採樣1顆試射，可擊發，認2顆土造子彈均具殺傷力，
    有內政部警政署刑事警察局97年8月15日刑鑑字第097011088
    9號槍彈鑑定書1份附卷可憑。
(3)、上開(1)所扣案之物，均係經警持搜索票於被告甲○○之女友
    即不知情之姚雅芳所有，平常由甲○○使用之8645-UM號自
    用小客車上所扣得，業據證人姚雅芳於檢察官偵查中證述明
    確（見高雄地檢署97年度偵字第24208號卷第12頁、第13頁
    ）。
(4)、被告有為上開事實欄一所載之重利行為，業據被告坦承不諱
    ，核與被害人蘇雅惠於警詢中所指述之情節相符，並有上開
    (1)所示之被告所有之空白商業本票2本、空白借據10張、行
    動電話SIM卡（0000000000）1只、蘇雅惠為借款而交付甲○
    ○之身分證影本、15000元之借據及30000元之本票各1張扣
    案可資佐證。事證明確，被告此部分之犯行，應堪認定。
(5)、被告有為上開事實欄三所載之故買贓物行為，業據被告坦承
    不諱，核與被害人邱泱錤於警詢之指述及於檢察官偵查中所
    證述（見高雄地檢署97年度偵字第24208號卷第9頁）之情節
    相符，並有上開(1)所示之贓物認領保管單、通聯調閱查詢單
    各1紙附卷可稽。事證明確，被告此部分之犯行，應堪認定
    。
(6)、被告否認其有為上開事實欄二所載之製造子彈犯行，並辯稱
    子彈不是其製造的，是其於97年3月間向朋友「阿國」買的
    云云。並稱是當時持搜索票查獲的警員叫其到高雄地檢署時
    認罪，這樣就能交保，其才對檢察官自白子彈是其製造的，
    如果請他們來讓其指認，其能夠指認出何人對其說上開話云
    云。查被告於97年7月1日警詢時供稱警方執行搜索所查扣
    之2顆土造子彈「是我到臺南市一家模型玩具店買回模型用
    子彈回家後，我自己將改造填充火藥」。被告於97年7月1
    日檢察官偵查中供稱: 扣案的改造子彈是我的，彈殼是我在
    臺南市一家模型店買的，然後我自己用放鞭炮的火藥裝在裡
    面，持有的目的只是為了好玩收藏之用，我要做項鍊（見高
    雄地檢署97年度偵字第18752號卷第60頁）。本案被告是
    由高雄縣政府警察局刑事偵查佐丁○○、己○○、偵查員乙
    ○○、刑事小隊長丙○○4人持搜索票查獲，其等並無在將
    被告移送高雄地檢署之前告訴被告，謂被告對於改造子彈部
    分認罪就能交保，於對被告製作警詢筆錄時，亦未對被告使
    用強暴、脅迫等不法手段，業據上開4人於98年1月21日在本
    院證述明確，並當庭讓被告指認係何人對其說「到高雄地檢
    署時認罪，對檢察官自白子彈是其製造的，這樣就能交保」
    ，惟被告卻稱其已記不起來是誰說的。被告於本院審理時
    翻供，改稱子彈不是其製造的，是其在97年3月間向朋友「
    阿國」買的。惟被告未能提出「阿國」之姓名、住址供本院
    調查，其復未能舉證以實其說，其上開所辯，顯屬事後畏罪
    翻供之詞，應不足採信。此外，復有上開(1)所示之子彈扣
    案可資佐證及上開(2)所示之內政部警政署刑事警察局鑑定書
    1份附卷可稽。事證明確，被告此部分之犯行，應堪認定。
(7)、綜上所述，被告本案犯行明確，應堪認定。
三、核被告甲○○所為，係犯刑法第344條之重利罪、刑法第349
    條第2項故買贓物罪及槍砲彈藥刀械管制條例第12條第1項之
    未經許可製造子彈罪。被告一行為而同時製造子彈2顆，為
    想像競合犯，應依刑法第55條規定從一重論以槍砲彈藥刀械
    管制條例第12條第1項之罪。又被告持有子彈之行為，為其
    製造之行為所吸收，不另論罪。被告所犯前揭重利、故買贓
    物及製造子彈罪間，犯意各別，行為互殊，應予分論併罰。
    審酌被告之品行不佳（有偽造文書、搶奪、竊盜等前科，有
    刑案資料查註紀錄表及臺灣高等法院被告前案紀錄表附卷可
    稽）、智識教育程度為高中畢業、經濟生活狀況普通、犯罪
    之動機、目的、手段、所生之危害及被告事後就重利及故買
    贓物罪坦承犯行，惟對於未經許可製造子彈之犯行仍不知悔
    改等一切情狀，爰分別量處如主文所示之刑，並定其應執行
    刑為有期徒刑1年10月及併科罰金5萬元及諭知罰金易服勞役
    之折算標準，以示懲儆。扣案送鑑定後所剩之改造子彈1顆
    係違禁物，依刑法第38條第1項第1款規定，宣告沒收。扣案
    之被告所有之空白本票2本、空白借據10張、及0000000000
    號行動電話SIM卡1只，係供被告犯罪所用之物，依刑法第38
    條第1項第2款規定，宣告沒收。
據上論斷，應依刑事訴訟法第299條第1項前段，槍砲彈藥刀械管
制條例第12條第1項，刑法第11條前段、第344條、第349條第2項
、第55條、第51條第5款、第42條第3項、第38條第1項第1款、第
2款，刑法施行法第1條之1，判決如主文。
本案經檢察官戊○○到庭執行職務
中    華    民    國    98    年    5     月    26    日
                  刑事第一庭    審判長法  官  林英志
                                      法  官  彭喜有
                                      法  官  林勝利
以上正本證明與原本無異。
如不服本判決應於收受本判後10日內向本院提出上訴書狀，並應
敘述具體理由。如未敘述上訴理由者，應於上訴期間屆滿後20日
內向本院補提理由書狀（均須按他造當事人之人數附繕本）「切
勿逕送上級法院」。
                                      書記官  陳世勳
中    華    民    國    98    年    5     月    26    日
附錄本案論罪科刑法條全文：
中華民國刑法第344條
乘他人急迫、輕率或無經驗貸以金錢或其他物品，而取得與原本
顯不相當之重利者，處1年以下有期徒刑、拘役或科或併科1千元
以下罰金。
中華民國刑法第349條
收受贓物者，處3年以下有期徒刑、拘役或5百元以下罰金。
搬運、寄藏、故買贓物或為牙保者，處5年以下有期徒刑、拘役
或科或併科1千元以下罰金。
因贓物變得之財物，以贓物論。
槍砲彈藥刀械管制條例第12條
未經許可，製造、販賣或運輸子彈者，處1年以上7年以下有期徒
刑，併科新台幣500萬元以下罰金。
未經許可，轉讓、出租或出借子彈者，處6月以上5年以下有期徒
刑，併科新台幣300萬元以下罰金。
意圖供自己或他人犯罪之用，而犯前二項之罪者，處3年以上10
年以下有期徒刑，併科新台幣700萬元以下罰金。
未經許可，持有、寄藏或意圖販賣而陳列子彈者，處5年以下有
期徒刑，併科新台幣300萬元以下罰金。
第1項至第3項之未遂犯罰之。


司法院資訊處製作；財團法人民間司法改革基金會備份。
